最　高　行　政　法　院　判　決
　　　　　　　　　　　　　94年度判字第00728號
上　訴　人　乙○○
　　　　　　丁○○
　　　　　　丙○○
共　　　同
訴訟代理人　李義忠律師
被 上訴 人　財政部臺灣省北區國稅局
代　表　人　甲○○
上列當事人間因遺產稅事件，上訴人不服中華民國92年11月26日
臺北高等行政法院91年度訴字第4395號判決，提起上訴。本院判
決如下：
　　主  文
上訴駁回。
上訴審訴訟費用由上訴人負擔。
　　理  由
一、上訴人申請以被繼承人蔡木生所有坐落臺北縣蘆洲市○○段
    46、65、616、115地號4筆土地（以下簡稱系爭土地）市地
    重劃負擔總費用抵繳遺產稅，經被上訴人所屬三重稽徵所以
    民國（以下同）90年11月29日北區國稅三重徵字第90093861
    號函復否准。上訴人不服，提起訴願，遭駁回後，遂提起行
    政訴訟。
二、上訴人於原審起訴主張：本件上訴人之被繼承人蔡木生於88
    年11月20日死亡時，所遺系爭土地，為依都市計劃法第50條
    之1免徵遺產稅之公共設施保留地，於蔡木生死亡時，仍為
    公共設施保留地，蔡木生遺產稅課徵之標的物，已可抵繳遺
    產稅，合於遺產及贈與稅法施行細則第44條規定。系爭土地
    重劃前、後上訴人之被繼承人蔡木生土地面積減少1,114.18
    66平方公尺，上訴人得以上開公共設施保留地負擔總費用證
    明書扣繳之32,493,679元抵繳遺產稅，由遺產總額中減去上
    開重劃負擔總費用後再計徵遺產稅。參照民法第337條規定
    ，本件於88年11月20日蔡木生死亡時，系爭土地為都市計劃
    法第50條之1免徵遺產稅之公共設施保留地，依遺產及贈與
    稅法施行細則第44條規定，已依法可以抵繳遺產稅，自應准
    許抵繳，為此，求為判決撤銷原處分及訴願決定，並命被上
    訴人依遺產及贈與稅法施行細則第44條規定，准以被繼承人
    蔡木生所有依都市計劃法第50條之1免徵遺產稅之公共設施
    保留地，坐落臺北縣蘆洲市○○○段102、102之1、102之2
    、102之3地號4筆土地，重劃後面積減少之1,114.1866平方
    公尺土地，按88年7月公告土地現值每平方公尺新臺幣28,50
    0元，合計31,754,318元，抵繳系爭遺產稅10,847,868元等
    語。
三、被上訴人則以：系爭土地重劃負擔總費用並非課徵標的，係
    重劃後第一次移轉時計徵土地增值稅之憑證，實無變價及保
    管之可能，核與遺產及贈與稅法第30條第2項規定不符，上
    訴人申請以系爭土地市地重劃負擔總費用抵繳遺產稅，被上
    訴人所屬三重稽徵所依首揭規定否准抵繳，於法並無不合等
    語，作為抗辯。
四、原審審酌全辯論意旨及調查證據之結果，以：查上訴人所申
    請之系爭土地市地重劃負擔總費用並非遺產稅課徵標的，而
    係重劃後第1次移轉時計徵土地增值稅之憑證，因無變價及
    保管之可能，核與遺產及贈與稅法第30條第2項規定不符，
    上訴人申請以系爭土地市地重劃負擔總費用抵繳遺產稅，被
    上訴人所屬三重稽徵所依首揭規定否准抵繳，於法並無不合
    。其次，參加市地重劃應負擔之重劃費用，尚不得依都市計
    畫法第50條之1規定免徵遺產稅，自非遺產及贈與稅法施行
    細則第44條第1項規定之「依都市計劃法第50條之1免徵遺產
    稅之公共設施保留地」，而無遺產及贈與稅法施行細則第44
    條第1項以免徵遺產稅之公共設施保留地抵繳遺產稅款規定
    之適用。再者，上訴人另訴請判命被上訴人依遺產及贈與稅
    法施行細則第44條規定，准以被繼承人蔡木生所有依都市計
    劃法第50條之1免徵遺產稅之公共設施保留地，坐落臺北縣
    蘆洲市○○○段102、102之1、102之2、102之3地號4筆土地
    ，重劃後面積減少之1,114.1866平方公尺土地，按88年7月
    公告土地現值每平方公尺28,500元，合計31,754,318元，抵
    繳系爭遺產稅10,847,868元。惟查上訴人前未曾向被上訴人
    請求以市地重劃後公共設施保留地面積減少之價額抵繳遺產
    稅款，而此部分猶待被上訴人調查後另為行政處分，尚非上
    訴人得逕以行政訴訟訴請本院判命被上訴人准予上訴人所請
    ，否則將會侵害被上訴人之行政權等由，乃駁回上訴人在原
    審之訴。
五、上訴意旨略謂：本件上訴人之被繼承人蔡木生於88年11月20
    日死亡，所遺公共設施保留地於88年4月16日公告重劃，89
    年3月28日重劃完成，蔡木生死亡時所遺系爭土地，為依都
    市計劃法第50條之1免徵遺產稅之公共設施保留地，依遺產
    及贈與稅法施行細則第44條第1項規定，得以該項財產抵繳
    遺產稅款，上訴人請求以市地重劃後公共設施保留地面積減
    少之價額31,754,318元，抵繳系爭遺產稅始為適法，且合於
    公平原則。否則上訴人將因政府辦理重劃而平白損失價值3,
    000多萬元之土地，求償無門，有違比例原則，並違背遺產
    及贈與稅法施行細則第44條第1項之規定，原審判決，自屬
    違背法令。何況臺北縣政府於被繼承人蔡木生死亡後8個多
    月，始發給重劃區負擔總費用證明書，只准抵繳第1次土地
    增值稅，而蔡木生已死亡8個多月無從抵繳，其繼承人乙○
    ○均不准抵繳，參照民法第337條規定之法理，本件於88年
    11月20日蔡木生死亡時，系爭土地為都市計劃法第50條之1
    免徵遺產稅之公共設施保留地，依遺產及贈與稅法施行細則
    第44條規定，已依法可以抵繳遺產稅，自應准許抵繳。其次
    ，本案事證明確，原審未判命被上訴人本件上訴人所申請內
    容之行政命令，乃消極的不適用行政訴訟法第200條第3款、
    遺產及贈與稅法施行細則第44條之規定，有判決不適用法規
    或適用不當之違法。再者，被上訴人掌管國有財產及稅收，
    自得依遺產及贈與稅法施行細則第51條規定辦理抵繳公共設
    施保留地，按其分給成數分別移轉登記為國、直轄市、市鄉
    （鎮、市）所有。本件上訴人所有減少之公共設施保留地土
    地，已移轉登記為臺北縣政府所有，被上訴人自得依法准予
    抵繳，始臻公平。否則上訴人將因政府辦理重劃而平白損失
    價值3,000多萬元之土地，求償無門，有違比例原則。並違
    背遺產及贈與稅法施行細則第44條第1項之規定，其判決當
    然違背法令等語。
六、按行政訴訟法第5條第2項規定：「人民因中央或地方機關對
    其依法申請之案件，予以駁回，認為其權利或法律上利益受
    違法損害者，經依訴願程序後，得向高等行政法院提起請求
    該機關應為行政處分或應為特定內容之行政處分之訴訟。」
    故依該條項訴請行政機關為行政處分或特定內容之處分，其
    標的應以原申請之事項為限。本件上訴人向被上訴人提出申
    請書，其主旨謂：「請准依法將免徵遺產稅之公共設施保留
    地重劃負擔總費用抵繳遺產稅款。」此有申請書附於原處分
    卷可稽。足見上訴人僅向被上訴人請求以市地重劃負擔總費
    用抵繳遺產稅。迨上訴人向原審起訴後，始為訴之追加，請
    求命被上訴人「准以被繼承人蔡木生所遺坐落臺北縣蘆洲市
    ○○○段102、102之1、102之2、102之3地號等（重劃前）4
    筆土地，重劃後面積減少之1,114.1866平方公尺土地，按88
    年7月公告土地現值每平方公尺28,500元，合計31,754,318
    元，抵繳系爭遺產稅10,847,868元。」然上訴人前未曾向被
    上訴人請求以市地重劃後公共設施保留地面積減少之價額抵
    繳遺產稅款，被上訴人亦未就此作成行政處分，揆諸前開規
    定及說明，上訴人於原審所為訴之追加，於法不合。而行政
    訴訟法第200條第3款、第4款，均以原告之訴有理由為其前
    提，從而原審未予適用，並無違誤。次按「．．．法定稅款
    ，非同一般債務。原告等引用民法債務抵銷之規定，要求抵
    繳本案應繳費稅，顯屬不合。．．．」本院著有60年判字第
    821號判例。本件上訴人主張依民法第337條規定之法理，應
    准抵銷遺產稅乙節，亦不足取。此外上訴人於93年3月10日
    之上訴理由狀，復就被上訴人向本院所為答辯之法律上意見
    予以爭執，並未表明原判決有何違背法令之處，自非合法之
    上訴理由。至於前開市地重劃負擔總費用，能否抵繳土地增
    值稅，與本件遺產稅之抵繳無涉。綜上所述，上訴論旨徒執
    前詞，指摘原判決違誤，求予廢棄，為無理由，應予駁回。
據上論結，本件上訴為無理由，爰依行政訴訟法第255條第1項、
第98條第3項前段，判決如主文。
中    華    民    國    94    年    5     月    27    日
                  第三庭審判長法  官　廖　政　雄
                              法  官　林　清　祥
                              法  官　鍾　耀　光
                              法  官　姜　仁　脩
                              法  官  胡　國　棟
以  上  正  本  證  明  與  原  本  無  異
中    華    民    國    94    年    5    月    27     日
　　　　　　　　　　　　　　　書記官　張　雅　琴
